臺灣桃園地方法院民事判決　　　　　　　 96年度訴字第919號
原　　　告　乙○○○○○○
法定代理人　丙○
訴訟代理人　林清漢　律師
複　代理人　丁○○
被　　　告　甲○○
訴訟代理人　周威君律師
上列當事人間第三人異議之訴事件，於民國96年12月3 日言詞辯
論終結，本院判決如下：
    主      文
原告之訴駁回。
訴訟費用由原告負擔。
    事實及理由
一、原告起訴主張：
(一)、乙○○○○○○以經營學生課業安輔為業，所在地桃園縣中
    壢市○○街13號房屋（下稱系爭房屋）為被告所有，於民國
    94年10月17日前為丙○獨資經營且由丙○與被告就系爭房屋
    訂有租賃契約，因丙○積欠被告租金，被告遂對丙○提起遷
    讓房屋等訴訟，經本院以94年度壢簡字第201 號判決丙○應
    將系爭房屋遷讓交還被告，並應給付被告新台幣（下同）18
    萬元，及自94年2 月6 日起至交還系爭房屋之日止，按月給
    付6 萬元，系爭判決於94年7 月19日確定後，丙○、被告及
    彭賢岳等3 人於94年10月17日訂立「童心圓補習班」投資合
    作契約書（下稱系爭合夥契約）成立合夥事業即乙○○○○
    ○○，約定每人出資180 萬元並由丙○代表合夥事業行使權
    利，被告即以丙○所欠租金抵扣其部分出資，另由合夥事業
    與被告就系爭房屋成立新的租賃契約，繼續使用系爭房屋。
    詎彭賢岳自94年10月起即未依系爭合夥契約之約定，將收受
    之學費近百餘萬元於次日存入彭賢岳與被告聯名帳戶，被告
    乃以系爭確定判決對丙○聲請執行，經本院以95年度執字第
    5353號遷讓房屋強制執行事件受理在案。
(二)、被告明知系爭判決因其以丙○所欠租金抵付部分出資，丙○
    已無積欠租金，並已遷讓系爭房屋交還被告，另由合夥事業
    承租占有使用，僅因合夥爭議，再以系爭判決聲請執行，故
    原告自有妨礙其請求事由發生，為此依強制執行法第15條規
    定，提起本訴等語，並聲明：本院95年度執字第5353號遷讓
    房屋強制執行事件之執行名義即本院94年度壢簡字第201 號
    民事判決，對原告不得強制執行。
二、被告則以：
(一)、原告雖以乙○○○○○○即丙○起訴，惟乙○○○○○○為
    一合夥事業而非獨資企業，與丙○乃不同之權利主體，兩者
    不得混為一談，被告聲請強制執行請求丙○遷讓房屋，與乙
    ○○○○○○無涉。縱丙○以乙○○○○○○之法定代理人
    自居而提起本訴，然丙○之執行合夥事業合夥人資格業經其
    他合夥人彭賢岳及被告等2 人於95年12月1 日協議依民法第
    674 條第2 項規定，依法解任，丙○自不得再代表乙○○○
    ○○○，其代乙○○○○○○所為之訴訟行為，乃屬法定代
    理人之欠缺，若丙○不能補正其對於乙○○○○○○之法定
    代理權或說明因何權源而有合法之法定代理權，依民事訴訟
    法40 條 第3 項、第49條及第249 條第1 項第5 款規定，本
    件起訴自不合法，應以裁定駁回之。
(二)、本件以合夥事業乙○○○○○○之名義提起訴訟，揆諸最高
    法院82年度台上字第806 號判決及19年上字第941 號判例意
    旨，因合夥事務而涉訟者，除由執行業務之合夥人代表合夥
    為原告或被告外，應由全體合夥人為原告或被告，其當事人
    之適格，始無欠缺。然原告僅列丙○1 人，未列名其他合夥
    人，其當事人不適格，應駁回原告之訴。
(三)、原告主張因乙○○○○○○與被告間有租賃關係存在，故而
    提起本訴，然被告聲請強制執行請求丙○遷讓房屋，而丙○
    之執業合夥事務合夥人資格遭解任，其與合夥事業即乙○○
    ○○○○為不同之權利主體，被告不否認於簽立系爭合夥契
    約後，系爭房屋交由乙○○○○○○使用，原告提起本訴顯
    然欠缺權利保護要件，應予駁回。
(四)、原告主張其與被告間具有租賃權存在，並非強制執行法第15
    條所謂之第三人就執行標的物有足以排除強制執行之「權利
    」，縱兩造間有租賃關係，亦不影響被告向第三人行使民法
    第767 條之權利，故原告之訴顯無理由，若丙○有何權利得
    以排除強制執行之程序，自應提起債務人異議之訴，而非以
    第三人乙○○○○○○之名義，提起第三人異議之訴。
(五)、雖系爭合夥契約第8 條明定合作期間由彭賢岳負責相關帳務
    之收支及管理，然丙○卻開立制式或非制式之收據向學生家
    長收受學費，且自94年10起未依系爭合夥契約之約定將部分
    款項存入約定帳戶，反而侵占入己，嚴重傷害合夥人間之誠
    信，並侵害合夥全體之財務健全；另丙○以考績為由不實扣
    除教師薪資佔為己用，迭經調解及訴訟，其仍拒不支付該薪
    資，造成教師求去，嚴重影響教學品質；此外，丙○曾利用
    乙○○○○○○向他人詐欺取財，遭本院以95年度壢簡字第
    1470號判決判處有期徒刑6 月，之後再度利用乙○○○○○
    ○與被告及彭賢岳簽立系爭合夥契約，惟其隱匿在外向地下
    錢莊借款之事實，為此丙○出具切結書表明其個人向地下錢
    莊之借款，與合夥事業無關，然仍不時有年籍姓名不詳之男
    子前來索債，且對家長、學生口出惡言，並在桃園縣中壢市
    信義國小門口舉白布條稱丙○「欠債不還」，嚴重打擊合夥
    事業之形象；甚且丙○為保有其合夥事業代表人資格，誣告
    合夥人彭賢岳而提出不實告訴，惟業經臺灣桃園地方法院檢
    察署檢察官不起訴處分，合夥人間之信賴蕩然無存，揆諸最
    高法院20年度上字第1682號判例要旨，被告與合夥人彭賢岳
    認丙○之言行已侵害合夥全體，妨礙合夥事業之營運，而依
    民法第674 條及第688 條規定，解任其乙○○○○○○代表
    人及開除其該機構合夥人資格，並於96年1 月30日以存證信
    函通知丙○上情，該存證信函於同年月31日送達丙○。
(六)、綜上所述，原告之訴顯有訴訟要件之欠缺，且其主張顯不可
    採等語，資為抗辯。並聲明：原告之訴駁回。
三、兩造不爭事項（見本院96年12月3日言詞辯論筆錄）：
(一)、丙○、被告、訴外人彭賢岳於94年10月17日訂立童心圓補習
    班合作契約書成立合夥事業（即乙○○○○○○）。
(二)、乙○○○○○○所在地點桃園縣中壢市○○路13號之房屋為
    被告所有，前開合夥契約訂定前乙○○○○○○由丙○個人
    負責經營且與被告就前開房屋訂有租賃契約。
(三)、本院94年6 月7 日以94年度壢簡字第201 號判決，該案被告
    丙○應將前開房屋遷讓交還該案原告。
(四)、前開判決94年7 月19日確定後，前開三人始簽訂前開合夥契
    約書，約定被告出資新台幣180 萬元並由甲方即丙○代表合
    夥事業行使權利。
(五)、被告及訴外人彭賢岳於96年1 月30日以存證信函通知丙○開
    除其乙○○○○○○合夥人及該機構代表人資格，該存證信
    函於96年1 月31日送達於丙○。
(六)、丙○目前仍以乙○○○○○○代表人身分在前開地點對外營
    運。
(七)、就94年10月17日以後桃園縣中壢市○○路13號房屋之租賃契
    約當事人為乙○○○○○○和被告，但沒有訂立書面契約。
四、兩造爭執之點：
(一)、被告及彭賢岳開除丙○合夥事業合夥人及乙○○○○○○代
    表人資格是否合法？本件起訴是否經合法代理？
(二)、95執5353號遷讓房屋案件之債務人為丙○，本件以乙○○○
    ○○○為原告提起第三人異議之訴是否欠缺權利保護要件？
(三)、系爭桃園縣中壢市○○路13號房屋目前何人占有使用？
五、本院之判斷：
(一)、按合夥財產係合夥人全體公同共有，合夥並無獨立之人格，
    其因合夥事務涉訟者，除由執行業務之合夥人代表合夥為原
    告或被告外，應由全體合夥人為原告或被告，其當事人始稱
    適格（最高法院91年度台上字第812 號、92年度台上字第13
    50號判決意旨可參）。本件原告乙○○○○○○為丙○、訴
    外人彭賢岳及被告之合夥組織，且94年10月17日合夥之初，
    即選任丙○為執行合夥業務之合夥人等事實，為兩造所不爭
    執。是前開合夥事業必以其全體合夥人為原告或由執行業務
    之合夥人代表合夥為原告提起本件訴訟，始為適法。而本件
    兩造對於丙○是否具執行合夥業務合夥人之資格有所爭執，
    直接影響丙○得否以法定代理人身份，以乙○○○○○○名
    義提起本件訴訟，是本院首應審究者乃被告及彭賢岳是否合
    法開除丙○合夥事業合夥人及乙○○○○○○代表人資格。
１、次按「當事人主張有利於己之事實者，就其事實有舉證之責
    任」，民事訴訟法第277 條前段定有明文。原告主張丙○係
    依系爭合夥契約第4 條約定對外代表合夥事業之事實，有卷
    附乙○○○○○○投資合作契約書可憑。被告否認丙○仍具
    執行合夥業務合夥人之資格，而以伊及彭賢岳已開除丙○合
    夥事業合夥人及乙○○○○○○代表人資格等語為抗辯，自
    應就此有利於己之事實為舉證。
２、按合夥人中如有具備除名之正當理由者，其他合夥人得以全
    體意思一致，將該合夥人除名，至所謂除名之正當理由，如
    對於合夥全體有不法侵害之行為，即其一種（最高法院20年
    上第1682號判例要旨參照），查丙○於執行乙○○○○○○
    合夥業務期間，開立制式或非制式單據向學生家長收取學費
    ，且未依契約約定將收取之學費全數存入約定帳戶之事實，
    有被告所提存摺影本1 紙、存證信函2 紙、挪用公款及借支
    明細各1 紙可憑（即被證2） ，原告對此事實於言詞辯論時
    未為爭執，依民事訴訟法第280 條第1 項之規定，視同自認
    ；丙○又以乙○○○○○○名義詐取訴外人楊乘帆、魏韶軍
    、莊文珠等人財物，經本院以95年度壢簡字第1470號刑事判
    決判處有期徒刑6 月（經檢察官上訴，目前為本院刑事庭以
    96年度簡上字第15號審理中），亦有臺灣高等法院被告前案
    紀錄表、前開刑事案件檢察官上訴書各1 紙可憑，均堪信屬
    實。是丙○前開所為，對於合夥事業及其他合夥人之財產權
    均構成不法侵害，自屬無疑。
３、按合夥人中之一人或數人，依約定或決議執行合夥事務者，
    非有正當事由不得辭任。前項執行合夥事務之合夥人，非經
    其他合夥人全體之同意，不得將其解任。修正後民法第674
    條定有明文。且揆諸其修正理由係以：「一、執行合夥事務
    之合夥人與他合夥人間，非有真正委任關係，原條文易誤解
    為其間具有委任關係，為避免疑義，及配合第670 條之修正
    ，爰將第1 項『被委任』修正為『依約定或決議』。又鑑於
    合夥重在人合性，如執行合夥事務之合夥人既經其他合夥人
    全體同意其解任即應解任，不須另有其他理由，爰將『其他
    合夥人亦不得將其解任』之規定刪除。二、第2 項配合第1
    項之修正，作文字修正」，是對於依約定取得合夥事務執行
    權之合夥人，自得經其他合夥人全體之決議，將其解任。又
    此種解任權之行使，該條及其他法律既未規定須以訴方式為
    之，則有解任權之一方，不問在訴訟上或訴訟外，均得對之
    為是項之意思表示，而使生解任之效力，無庸請求法院為宣
    告解任之形成判決（最高法院43年台上字第881 號判例意旨
    參照）。蓋以合夥，乃至其事務執行，均具有人格信賴關係
    ，既經其他合夥人全體同意解任，其信賴關係已不存在，且
    無濫行解任之虞，該被解任之合夥人，自應自解任時起喪失
    合夥事務執行權。
４、本件乙○○○○○○原執行合夥事業之合夥人丙○對於合夥
    事業及其他合夥人之財產權有不法侵害行為，業如前述，被
    告及彭賢岳於95年12月1 日協議依民法第674 條第2 項規定
    ，將丙○執行合夥事業代表人資格依法解任，且已將解任之
    意思表示通知丙○，有協議書、存證信函及其回執各1 份（
    即被證1） 在卷可稽，揆諸前開說明，丙○自解任之意思表
    示送達之時起，即不得再執行乙○○○○○○之合夥事業，
    被告抗辯丙○不得以乙○○○○○○法定代理人名義提起本
    件訴訟，洵屬有據，至原告起訴時既已載明依前開合夥契約
    代表乙○○○○○○提起本件第三人異議之訴，則其於起訴
    狀當事人欄中誤載「丙○即乙○○○○○○」，並不影響前
    開結果之認定，併此敘明。
(二)、況按「第三人就執行標的物有足以排除強制執行之權利者，
    得於強制執行程序終結前，向執行法院對債權人提起異議之
    訴。如債務人亦否認其權利時，並得以債務人為被告。」強
    制執行法第15條固然定有明文，惟強制執行法第15條所謂就
    執行標的物有足以排除強制執行之權利者，係指對於執行標
    的物有所有權、典權、留置權、質權存在情形之一者而言（
    最高法院44年度台上字第721 號判例意旨可參），租賃權並
    不包括在內。原告以對系爭強制執行事件之執行標的物有租
    賃權存在為由，提起本件第三人異議之訴，揆諸前揭說明，
    顯屬於法無據，並無理由。
(三)、原告關於丙○得代表乙○○○○○○提起本件訴訟之主張並
    不足採，且本件原告主張之異議理由與強制執行法第15條之
    要件有間，原告自無從依租賃之法律關係主張停止系爭強制
    執行事件之執行，從而，本院並無庸就前開爭執事項(二)、(三)
    為判斷。
六、綜上所述，原告主張丙○仍為乙○○○○○○之執行合夥事
    業合夥人，依對於系爭房屋有租賃關係，依強制執行法第15
    條之規定，本院95年度執字第5353號遷讓房屋強制執行事件
    之執行名義即本院94年度壢簡字第201 號民事判決對原告不
    得強制執行，並無理由，應予駁回。
七、本件事證已臻明確，兩造其餘攻擊、防禦方法及所舉證據，
    經本院審酌結果，認不影響判決結果，故不一一論述，併予
    敘明。
八、據上論斷，本件原告之訴為無理由，依民事訴訟法第78條，
    判決如主文。
中　　華　　民　　國　　96　　年　　12　　月　　14　　日
                  民事第一庭    法　官　卓立婷
以上正本係照原本作成。
如對本判決上訴，須於判決送達後20日內向本院提出上訴狀。
中　　華　　民　　國　　96　　年　　12　　月　　19　　日
                                書記官　冒佩妤
